臺灣臺中地方法院刑事判決　　　　　　　　　　　　　九十四年度易字第一一四號
　　公　訴　人　臺灣臺中地方法院檢察署檢察官
　　被　　　告　丙○○
右列被告因竊盜案件，經檢察官聲請簡易判決處刑（九十三年度速偵字第三三五九號
），本院臺中簡易庭認不宜以簡易判決處刑（九十三年度中簡字第三一四九號），簽
移本院刑事庭改依通常程序審理，本院判決如左：
    主  文
丙○○無罪。
    理  由
一、聲請簡易判決處刑意旨係以：被告丙○○意圖為自己不法之所有，於民國九十三
    年十一月二十三日凌晨四時三十分許，推手推車進入臺中縣大里市○○路與工業
    九路工地，竊取立洲電機工程公司（以下簡稱立洲公司）所有之鐵條九十八支，
    得手後將竊得之前揭鐵條置於手推車上，欲離去之際，為立洲公司倉庫管理員戊○○發覺報警處理而查獲，因認被告涉犯刑法第三百二十條第一項之普通竊盜罪
    嫌等語。
二、按犯罪事實應依證據認定之，無證據不得認定犯罪事實，刑事訴訟法第一百五十
    四條第二項定有明文。次按所謂認定犯罪事實之證據，係指足以認定被告確有犯
    罪行為之積極證據而言，該項證據自須適合於被告犯罪事實之認定，始得採為斷
    罪之資料；又認定不利於被告之事實，須依積極證據，苟積極證據不足為不利於
    被告事實之認定時，即應為有利於被告之認定，更不必有何有利之證據；事實之
    認定，應憑證據，如未能發現相當確實證據，或證據不足以證明，自不能以推測
    或擬制之方法，以為裁判之基礎，最高法院二十九年度上字第三一０五號、三十
    年度上字第八一六號、四十年度臺上字第八六號判例可資參照。復按，被告之自
    白，不得作為有罪判決之唯一證據，仍應調查其他必要之證據，以察其是否與事
    實相符，刑事訴訟法第一百五十六條第二項定有明文。其立法目的在以補強證據
    之存在，藉以限制合法自白在證據上之價值，俾發現實質的真實。即使被告之自
    白出於任意性，然若別無其他補強證據足以擔保其自白與事實相符，該自白仍非
    刑事訴訟法上得據之為認定被告犯罪之唯一證據，當不得單憑此而為被告不利之
    認定。而所謂補強證據，則指除該自白或不利於己之陳述本身之外，其他足以證
    明自白之犯罪事實確具有相當程度真實性之證據而言。雖所補強者，非以事實之
    全部為必要，但亦須因補強證據與自白之相互利用，足使犯罪事實獲得確信者，
    始足當之，最高法院九十一年度臺上字第四八七五號判決意旨可參。
三、公訴人認被告涉犯竊盜罪嫌，無非係以被告自白及證人戊○○於警詢時之指述在
    卷，復有證人戊○○立具之贓物領回收據、員警職務報告及查獲現場相片四張等
    件附卷可稽，資為論據。
四、訊據被告固供承於九十三年十一月二十三日凌晨四時三十分許，推手推車進入臺
    中縣大里市○○路與工業九路工地，拿取鐵條九十八支後，將之置於手推車上，
    欲離去之際，為立洲公司倉庫管理員戊○○發覺而報警處理等事實，然堅決否認
    有何竊盜犯行，辯稱：鐵條不是立洲公司的，而是鎮暘營造有限公司（下稱鎮暘
    公司）承造立洲公司隔壁的邁鈞機械股份有限公司（下稱邁鈞公司）廠房工地所
    留下廢棄鐵條，是鎮暘公司委託伊太太甲○○於每天工地下班後前去工地揀取廢
    棄鐵條的；案發當天，因甲○○身體不舒服，所以伊一大早起來就去工地幫她撿
    廢棄的鐵條，後來，被立洲公司的倉管員戊○○發現之後，以為伊要偷東西，就
    報警處理等語。經查：
（一）證人即立洲公司倉庫管理員戊○○於九十三年十二月二十九日本院訊問時及九
      十四年三月二十四日本院審理中行隔離訊問時結證稱：因為伊公司即立洲公司
      的電纜曾經遭竊，所以公司老闆叫伊去現場看守，被告所拿的九十八支鐵條是
      隔壁公司工地的，警局叫伊去領取鐵條後，再轉交給隔壁公司的工地主任乙○○；九十三年十一月二十三日凌晨四點二十分許，伊看到被告拿取鐵條的地點
      在立洲公司對面放材料的場所，鐵條並不是放在立洲公司放材料的場所內，是
      放在立洲公司料場的旁邊的工地，料場與旁邊的工地並沒有區隔開，但是料場
      與工地整個都是同一個圍牆圍起來，因為隔壁工地在蓋廠房，有破壞到圍牆，
      被告是從破損的圍牆地方進去的，立洲公司沒有被告拿的那種鐵條，只有角鐵
      及電線；伊在警局並沒有說鐵條是立洲公司的，因為該鐵條很重，且警局沒有
      車子，員警只有算鐵條共幾支，並叫伊領回去還給該工地的主任。當時伊看到
      被告是用手推車將鐵條從工地推出來，天色昏暗，以為被告在偷竊，所以就報
      警，警察來之後，伊就與警察及被告一同去警局，當天上午八點多上班時，伊
      即將該批鐵條載去工地給乙○○，並說是警局要伊載回來還乙○○等語（見本
      院九十三年度中簡字第三一四九號卷九十三年十二月二十九日訊問筆錄第三頁
      、本院卷九十四年三月二十四日審判筆錄第三頁至第五頁）；證人即承造立洲
      公司隔壁的邁鈞公司廠房之鎮暘公司工地主任乙○○亦於九十三年十二月二十
      九日本院訊問時及九十四年五月十九日本院審理中行隔離訊問時結證稱：證人
      戊○○有將被告自邁鈞公司廠房工地所拿之鐵條九十八支交還予伊，戊○○並
      說是仁化派出所員警委託他送回來還的，伊有當場點收等語（見本院九十三年
      度中簡字第三一四九號卷九十三年十二月二十九日訊問筆錄第四頁、本院卷九
      十四年五月十九日審判筆錄第四頁、第七頁）；證人即經辦員警丁○○於九十
      四年五月十九日本院審理中復結證稱：在現場或製做筆錄時，有問戊○○所查
      獲的鋼筋是否是戊○○或其他公司失竊的物品，戊○○說是另外一個業主工地
      的鋼筋，伊有要戊○○將所查獲的鋼筋送還給該工地的業主，伊有詢問戊○○
      及被告，他們都稱是從該工地拿出來的，因為伊要移送案件，所以請戊○○代
      為保管，事後再交給被害人等語（見本院卷九十四年五月十九日審判筆錄第四
      頁、第七頁）。渠等所證明確，且就查獲本案經過、後續處理過程等情節，互
      核相符，參以證人戊○○、乙○○、丁○○與被告均無親故關係，而前揭鐵條
      價值非多，渠等應無甘冒偽證刑責之風險，故為有利被告虛偽證述之必要，足
      認被告於前揭時、地所拿取之鐵條九十八支，並非立洲公司所有，而係鎮暘公
      司承造邁鈞公司廠房工地所有，具領人即證人戊○○僅係受員警囑託，代為領
      回轉交證人乙○○，並非基於被害人之地位而為具領。公訴意旨所據證人戊○○於警詢時之陳述及立具之贓物領回收據，核與前揭證人戊○○、乙○○及丁○○互參一致之證述，容有扞挌之處，均難指明被告拿取之鐵條為立洲公司所
      有之事實，無足證明立洲公司之被害事實，尚難採為認定被告犯罪之證據。
（二）證人乙○○復於九十三年十二月二十九日本院訊問時及九十四年五月十九日本
      院審理中行隔離訊問時結證稱：九十三年十一月二十三日案發時，伊在鎮暘公
      司擔任工地主任，當時鎮暘公司有受託在大里工業區承造邁鈞公司廠房，由伊
      擔任該工地的工地主任，伊是在案發後才認識被告，案發前即認識被告太太甲○○。工地隔壁有戊○○在巡邏，他不知道鎮暘公司的工地有委託甲○○來清
      除不必要的建材。偵查卷第十七頁之二張照片所示鐵條二袋是伊工地內的物品
      ，鎮暘公司在建築工地所使用的鐵條大約要四公尺以上，裁剪下來在一點五公
      尺以下就無法使用；鎮暘公司約於九十年十月二十五日開始施工，鋼筋是同年
      十一月三日左右開始使用，鎮暘公司有委託甲○○清除裁剪下來在一點五公尺
      以下無法使用的鐵條，約在九十三年十一月一日左右，由鎮暘營造公司總經理
      鐘祖輝委託甲○○清除的，總經理鐘祖輝是透過電話向伊交代說鋼筋的部分委
      託甲○○清除，鐘祖輝與甲○○也有認識，之前在大里工業區○○路興建益彰
      廠房時認識的，委託甲○○之後，她大約在十一月十日開始，在夜間至凌晨的
      時間來工地清除；因為鎮暘公司的工地都在大里工業區附近，伊在大里工業區
      ○路上有遇到甲○○，當時伊坐總經理的車子，總經理有提到她，說她之前在
      益彰廠房施工時，背著小孩子在清理廢棄物，如果工地有廢棄物要清理的話，
      請她來處理；工地下班之後，門有關但沒有上鎖，因為隔壁是空地，上鎖也沒
      有用，貴重的東西都放在貨櫃屋裡面，貨櫃屋有上鎖，夜間沒有人看守，因為
      廢棄的鐵條會放在靠近工地內貨櫃屋後面臨時水塔的旁邊集中放，伊事先有跟
      甲○○說；案發當天早上七點多，邁鈞公司董事長李源崧有到仁化派出所去跟
      仁化派出所警員及戊○○解釋過，這些鋼筋是委託甲○○去清除，在此之前，
      李源崧有打電話跟伊聯繫，李源崧說工地隔壁警衛廖先生有抓到一位小偷，小
      偷拿了一些鋼筋，伊跟李源崧說這是廢棄的，有委託甲○○去清除等語（見本
      院九十三年度中簡字第三一四九號卷九十三年十二月二十九日訊問筆錄第三頁
      、本院卷九十四年五月十九日審判筆錄第四頁至第七頁）。質之證人即被告妻
      甲○○於九十四年五月十九日本院審理中結證稱：伊是到邁鈞機械廠房工地才
      認識乙○○，以前有在工地有看過乙○○，乙○○會跟伊點頭，還跟伊說在工
      地要小心點；是乙○○公司的老闆委託伊到邁鈞公司的廠房工地去清除廢棄的
      鋼筋，乙○○的老闆有跟乙○○說要給伊撿，不是乙○○委託伊的；之後，乙○○跟伊說，他們切下來長長短短不要的鋼筋會放在一起堆放的可以撿，還說
      等他們下班後去撿比較不會危險，伊從工地開工後就去撿，每天都有去，有時
      候工地的人下班後五、六點就去撿或早上五、六點去；案發當天因為伊人不舒
      服，才請被告去撿，伊有告訴被告地點等語（見本院卷九十四年五月十九日審
      判筆錄第八頁至第九頁）。
（三）承右，證人乙○○、甲○○就委託時間、委託當事人、撿拾鐵條位置、時間、
      雙方溝通過程等情節證述明確，且互核大致相符。參以證人丁○○復結證稱：
      在現場逮捕被告時候，被告有提到是他太太叫他過來撿的，平常都是他太太來
      撿等語（見本院卷九十四年五月十九日審判筆錄第十頁），應認證人甲○○確
      實受鎮暘公司委託，在邁鈞公司廠房工地撿拾廢棄鐵條。徵諸卷附鐵條照片所
      示鐵條長度約一公尺許（見偵查卷第一七頁），並經證人戊○○證述在卷（見
      偵查卷第十頁警詢筆錄、本院卷九十四年三月二十四日第五頁審判筆錄），堪
      認被告拿取之鐵條與證人乙○○證稱廢棄鐵條之規格仍屬相當。證人丁○○並
      證稱：「（問：被告在警局時，邁鈞機械公司的老闆李源崧是否有到警局去說
      明？）老闆我不認識，但是有一位自稱公司老闆的人到仁化派出所，他說他是
      工地的老闆，我們有問他是否認識被告丙○○，他說不認識；（問：自稱公司
      老闆的人到仁化派出所，他或有關人員有無向你們說明有委託被告的太太去撿
      拾該工地不要的鋼筋？）那天他們還有帶三位員工進來派出所，而且還有其他
      人在，我不記得了」等語（見本院卷九十四年五月十九日審判筆錄第一一頁）
      ，經辦員警丁○○雖未明確證述當天到警局瞭解案情之工地老闆為何人或說明
      何事，然已足佐證人乙○○所證：「案發當天早上七點多，邁鈞公司董事長李
      源崧有到仁化派出所去跟仁化派出所警員及戊○○解釋，這些鋼筋是委託甲○○去清除」一節非虛，益徵證人乙○○、甲○○前揭所證，應足憑信。基此，
      被告妻甲○○前受鎮暘公司委託撿拾工地廢棄鋼筋鐵條，於案發當日，甲○○
      因故囑託被告代為前往工地撿拾廢棄鐵條，鎮暘公司對於甲○○撿拾工地廢棄
      鐵條一事原即約定在先，而具持有廢棄鐵條之同意，被告所為僅係代其髮妻完
      成工作，難認被告所為有何為自己不法所有之意圖存在。卷附之查獲現場照片
      ，僅足證明被告於該處拿取鐵條之客觀事實，依前所述，並無有立洲公司、鎮
      暘公司或邁鈞公司指訴遭竊之被害事實存在，尚難逕論被告有何不法所有之意
      圖。而員警職務報告書所載，未及調查上開事證，且其記載被告為警逮捕之際
      坦承自工地竊取鐵條一節，亦與證人丁○○結證稱：在現場逮捕被告時候，被
      告有提到是他太太叫他過來撿的，平常都是他太太來撿等語不符，亦難援為不
      利被告之認定依據。
（四）被告雖於警詢及偵訊中自白於前揭時、地竊取鐵條等情，然其業於本院審理中
      否認竊盜犯行，而就公訴意旨所據之證人戊○○於警詢之指述、贓物領回收據
      、員警職務報告等證據，經核與本院審理中所採認之事證，尚有未合之處，申
      言之，除被告自白外，自白內容所陳之鐵條，經查並無有立洲公司、鎮暘公司
      、邁鈞公司或其他人指訴遭竊之被害事實存在，贓物領回收據所示鐵條亦非基
      於被害人遭竊事實而為具領，員警職務報告書之記載與證人丁○○所證逮捕情
      節有所出入，現場照片不足證明被告主觀意圖，此外，依既有卷證資料，無何
      補強證據證明其自白與起訴犯罪事實相符，公訴人對此復未提出其他積極證據
      相佐，徵諸前揭法律及判決意旨，當不得憑此而為被告不利之認定。
    綜上，被告自白查無其他補強證據足供擔保其與事實相符，被告所辯，經本院就
    前揭證據交互參酌以對，應認堪予採信。本件依前揭公訴人所舉之證據尚不足以
    證明被告有何竊盜之犯行。此外，復查無其他積極證據足資認定被告有何公訴人
    所指之犯行，揆諸首揭法律及判例、判決意旨，應認不能證明被告犯罪，爰為被
    告無罪判決之諭知。
據上論斷，應依刑事訴訟法第四百五十二條、第三百零一條第一項，判決如主文。
中      華      民      國    九十四    年      六      月      二      日
                                  臺灣臺中地方法院刑事第八庭
                                      審判長法  官   朱  光  國
                                            法  官   鍾  堯  航
                                            法  官   吳  崇  道
右正本證明與原本無異。
如不服本判決，應於判決送達後十日內向本院提出上訴狀，上訴於臺灣高等法院臺中
分院( 須附繕本 )。
                                            書記官
中      華      民      國    九十四    年      六      月      二      日
